臺灣高等法院臺南分院刑事判決
上　訴　人
即　被　告　甲○○
選任辯護人　羅振宏　律師
上列上訴人因電子遊戲場業管理條例案件，不服臺灣嘉義地方法
院93年度易字第247號中華民國94年3月15日第一審判決（起訴
案號：臺灣嘉義地方法院檢察署93年度偵字第5713號），提起上
訴，本院判決如下：
    主  文
原判決撤銷。
甲○○共同違反未依電子遊戲場業管理條例規定辦理營利事業登
記，不得經營電子遊戲場業之規定，累犯，處有期徒刑陸月，如
易科罰金以佰元折算壹日。
    事  實
一、甲○○於民國92年間，因違反電子遊戲場業管理條例案件二
    次，經臺灣嘉義地方法院分別判處有期徒刑4月及3月，各於
    92年5月8日及93年3月8日易科罰金執行完畢，仍不知悔改，
    明知位於嘉義市○○街11號「好彩頭超商」，並未依電子遊
    戲場業管理條例規定辦理營利事業登記證，不得經營電子遊
    戲場業，而該店自93年9月1日起開始擺設電子遊戲機「豹中
    豹」、「捷豹」、「超級彩金象王水果盤」及「虎霸王」各
    1台，因自己受僱於該店之負責人擔任店員之工作，乃與該
    店已成年之不詳姓名年籍之負責人共同基於違反電子遊戲場
    業管理條例之犯意聯絡，由甲○○於該店內為前來把玩之顧
    客兌換代幣，而共同經營電子遊戲場業，嗣於同月27日21時
    50 分許，適有顧客侯治偉在上址把玩電子遊戲機「超級彩
    金象王水果盤」，為警臨檢而查獲。
二、案經嘉義市警察局第一分局報請臺灣嘉義地方法院檢察署檢
    察官偵查起訴。
    理  由
一、本件係經上訴人即被告甲○○於本院當庭表示認罪，而以簡
    式審判程序加以審理，有本院準備程序及審判筆錄附卷足憑
    （本院卷第29頁、第39頁），則依據刑事訴訟法第二百七十
    三條之二、同法第一百五十九條第二項之規定，不適用傳聞
    法則有關限制證據能力之相關規定，合先敘明。
二、訊據被告甲○○固坦承位於嘉義市○○街11號之「好彩頭超
    商」，並未依電子遊戲場業管理條例辦理營利事業登記證，
    惟仍於該處擺設上開4台電子遊戲機具，供不特定之顧客把
    玩，而經營電子遊戲場業，自己於該處為顧客兌換代幣等情
    不諱，惟矢口否認與不詳姓名之負責人共犯，辯稱：該店係
    伊父親黃國樑頂下交由我自己經營的，伊即係實際之負責人
    云云。
二、經查：
  (一)被告於「好彩頭超商」內為顧客兌換代幣，而該店未依電子
    遊戲場業管理條例辦理營利事業登記證，仍擺設電子遊戲機
    台4台，供不特定之顧客把玩各情，業經被告於原審及本院
    自白不諱（原審卷第40頁、第70頁；本院卷第29頁、第41頁
    ），且證人即至該店把玩之顧客侯治偉於警詢時亦證稱：警
    方實施臨檢時，我在好彩頭商店內玩打「超級彩金象水果盤
    」‧‧我於今27日21時35分許進入嘉義市○○街11號好彩頭
    便利商店向櫃檯小姐兌換得100元10枚代幣‧‧等語（警卷
    第6頁背面），且警方於93年9月27日21時50分許至嘉義市○
    ○街11號之好彩頭便利商店內臨檢，確扣得「豹中豹」、「
    捷豹」、「超級彩金象王水果盤」及「虎霸王」各1台（均
    含IC版各1塊）及代幣730個，而被告亦在場等情，亦有扣押
    筆錄1紙及臨檢現場照片二張附卷可參（警卷第8頁、第14
    頁），而上開「好彩頭超商」並未依電子遊戲場業管理條例
    辦理營利事業登記證一情，亦有嘉義市政府92年11月11日輔
    建商字第0920153815號函及其所附之嘉義市政府營利事業登
    記證1紙附卷可憑（警卷第11、1 2頁）。此外，附有上開電
    子遊戲機具4台、代幣730個扣案可證，足佐被告前開自白與
    事實相符，應可採信。
  (二)另被告於本院審理時辯稱：該店係伊父親黃國樑頂下交由伊
    自己經營的，伊即係實際之負責人云云，然上開「好彩頭超
    商」於93年9月16日（零晨二時三十分及六時二十分各一次
    ）及17日曾遭強盜三次，被告於該案承辦警方於93年9月18
    日調查時到案指稱：（你店內遭搶後，為何未向警方報案？
    ）因我老闆出國因此未能和老闆聯繫到因此未向警方報案‧
    ‧」（警訊筆錄附於原審卷第7頁），而任職於上開「好彩
    頭超商」之店員高于琇於上開強盜案審理時亦到庭結證稱：
    （93年9月17日的時候你在何處任職？）好彩頭便利超商店
    員，位於青年街11號‧‧（店裡面有幾個店員？）兩個，除
    了我以外是甲○○‧‧（你們老闆後來如何處理你與甲○○
    被搶的錢或是香煙？有無叫你們賠償？）他沒有叫我賠償‧
    ‧從這件事沒有多久甲○○就沒有做了。（老闆有無來顧店
    ？）沒有」（筆錄附於原審卷第16、22、25、28頁），準此
    ，足見被告並非「好彩頭超商」之負責人至明。又證人即被
    告之父黃國樑於原審審理時到庭證稱：（「好彩頭便利商店
    」的實際負責人係何人？）是被告，是我一、二年前向我林
    姓朋友介紹向劉姓朋友頂下後交給被告經營的。‧‧（除了
    將店交給你女兒經營外，是否還有請誰去經營或自身去經營
    ？）沒有等語（原審卷第55頁、第56頁），茍若證人黃國樑
    所供屬實，則上開被搶時間即93年6月間（證人黃國樑到庭
    詰問時間係94年1月24日），該店早已被證人黃國樑頂下而
    交由被告經營矣，焉何被告及另名店員高于琇上開筆錄均未
    提及上情，故綜稽上開各情節，被告所辯上開情詞，亦無足
    採信。
  (三)另被告於92年十一月間即因於同址之「好彩頭便利超商」內
    擺設電子遊戲機具營業，經警查獲後移送檢察官聲請簡易判
    決處刑，並經原審判處有期徒刑3月確定，有92年度偵字第
    8123號聲請簡易判決處刑書及臺灣高等法院被告全國前案紀
    錄表1紙附卷可稽（原審卷第72頁及第73頁），被告對於該
    店未依法辦理營利事業登記證而經營電子遊戲場業一情，應
    無不知之理，被告明知如此，仍繼續受僱於該店之負責人而
    為顧客兌換代幣，與該店之不詳姓名已成年之負責人有犯意
    聯絡，行為分擔，應可認定。
  (四)綜上所述，本案事證明確，被告犯行堪以認定。
三、核被告所為，係違反電子遊戲場業管理條例第22條之罪。被
    告與「好彩頭超商」之已成年之不詳姓名負責人有犯意聯絡
    、行為分擔，均應論以共同正犯。另被告於92年間，因違反
    電子遊戲場業管理條例案件二次，經原審分別判處有期徒刑
    4月及3月，各於92年5月8日及93年3月8日易科罰金執行完畢
    ，此有臺灣高等法院被告全國前案紀錄表1份附於卷可憑，5
    年內再犯有期徒刑以上刑之罪，為累犯，應依刑法第47 條
    加重其刑。
四、原審以被告罪證明確，因予論處罪刑，雖非無見。惟原審未
    敘明論以共犯之商店負責人已成年，自有未妥。又被告固一
    再觸犯電子遊戲場業管理條例之罪，惡性非輕，惟原審既論
    及被告係受僱於人，卻未慮及被告於僱主壓力及經濟負擔之
    下的期待可能性，亦有欠妥。另就扣案物固不應沒收（詳後
    述），惟原審以以無證據證明為被告及該店負責人所有而未
    予宣告沒收云云，揆之被告於警訊自白及扣押物品清單所載
    （警卷第3頁、第9頁），似有欠當。再者，原審據上論斷欄
    漏列刑法第47條之累犯條文及誤列罰金罰鍰提高標準條例第
    1條前段，亦有失當。被告上訴意旨，據此指摘原判決量刑
    過重，非無理由，自應予撤銷改判，爰審酌被告於92年間即
    因擺設賭博性電動玩具，經原審判處有期徒刑4月，於92年5
    月8日易科罰金執行完畢，不久即於92年11月間復再經營電
    子遊戲場業，經法院判處有期徒刑3月，甫於93年3月8日易
    科罰金執行完畢，未及6個月，即行再犯，顯見惡性不輕，
    惟犯後已坦認犯行，態度良好及顧及其係受僱於人，基於經
    濟及主僱關係，惡性顯較僱主為輕，併其於警詢時即訛稱自
    己為負責人，縱經提示被告另案於警詢之指述及證人高于琇
    之證詞，被告仍堅不吐實，足見被告犯後尚非完全悔悟，併
    考量被告之家庭狀況、謀生能力等一切情狀，量處如主文第
    二項所示之刑並諭知易科罰金之折算標準，以資懲儆。又按
    違反電子遊戲場業管理條例第十五條規定依該條例第二十二
    條論處，係以未經辦理營利事業登記而擅自經營電子遊戲場
    業為要件，亦即該條例係處罰其「未經登記即行營業之行為
    」，屬行政刑罰，故本案電子遊戲機（「豹中豹」、「捷豹
    」、「超級彩金象王水果盤」及「虎霸王」各1台）並非專
    供該行為犯罪所用之物，且衡之目前實務上（參見臺灣高等
    法院臺中分院八十九年度上易字第二五七０號、臺灣高等法
    院九十年度上易字第二九五七號判決）均未沒收，加以顧念
    被告之損失，不宜併宣告沒收，附此敘明。
據上論結，應依刑事訴訟法第369條第一項前段、第364條、第29
9條第一項前段、電子遊戲場業管理條例第22條，刑法第11 條、
第28條、第47條、第41條第1項前段，罰金罰鍰提高標準條例第2
條，判決如主文。
本案經檢察官吳忠賢到庭執行職務。
中　　華　　民　　國　　94　　年　　6　　月　　21　　日
                  刑事第五庭    審判長法　官  楊明章
                                      法　官  顏基典
                                      法　官  沈揚仁
以上正本證明與原本無異。
不得上訴。
　　　　　　　　　　　　　　　　　　　書記官  李梅菊
中　　華　　民　　國　　94　　年　　6 　　月　　22　　日
附錄：本判決論罪科
電子遊戲場業管理條例第22條：
違反第 15 條規定者，處行為人 1 年以下有期徒刑、拘役或科或
併科新台幣50萬元以上250萬元以下罰金。
